【裁判字號】    98,交聲,1024
【裁判日期】    980714
【裁判案由】    交管條例聲異
【裁判全文】
臺灣板橋地方法院交通事件裁定        98年度交聲字第1024號
原處分機關  交通部公路總局臺北區監理所
異  議  人
即受處分人  甲○○
上列受處分人因違反道路交通管理處罰條例案件，對於交通部公
路總局臺北區監理所於民國98年4 月21日所為之裁決（原處分案
號：北監自裁字第裁40-Z00000000號）聲明異議，本院裁定如下
：
    主  文
原裁定撤銷。
甲○○不罰。
    理  由
一、原處分意旨略以：異議人即受處分人甲○○於民國98年2 月
    2 日3 時38分許，將其所有之車牌號碼4126-MR 號自用一般
    小客車停放在國道三號高速公路北上172.2 公里清水服務區
    之身心障礙專用停車位內，嗣經國道公路警察局第七警察隊
    大甲分隊警員於98年2 月13日以公警局交字第Z00000000 號
    舉發違反道路交通管理事件通知單（下稱舉發通知單）逕行
    舉發，嗣經原處分機關於98年4 月21日以北監自裁字第裁40
    -Z00000000號違反道路交通管理事件裁決書，爰依道路交通
    管理處罰條例第56條第1 項第10款之規定，裁處罰鍰新臺幣
    （下同）1,200 元云云。
二、聲明異議意旨略以：異議人甲○○領有身心障礙者專用停車
    位識別證，且該識別證之正本置於駕駛座前方之擋風玻璃處
    ；且依據原舉發時通知單所附之採證照片，亦可看出該識別
    證，為此，爰依法聲明異議，請求撤銷原處分等語。
三、按汽車駕駛人停車時，於身心障礙專用停車位違規停車者，
    處600 元以上1,200 元以下罰鍰，道路交通管理處罰條例第
    56條第1 項第10款定有明文。次按專用停車位識別證應由身
    心障礙者本人親自持用或家屬乘載身心障礙者本人時持用；
    又使用身心障礙者專用停車位者，除掛有專用牌照之車輛外
    ，應將專用停車位識別證置於汽車擋風玻璃明顯處或黏貼於
    機車車首，以供查核檢驗；違規佔用路邊停車場專用停車位
    者，由交通勤務警察、依法令執行交通稽查任務人員或交通
    助理人員依道路交通管理處罰條例第56 條 規定辦理，身心
    障礙者專用停車位設置管理辦法第12條第1 項、第9 條第1
    項、第14條第1 項分別亦有明文。
四、經查：
  (一)訊據異議人即受處分人甲○○對其於98年2 月2 日3 時38分
    許，將其所有之車牌號碼4126-MR 號自小客車停放在國道三
    號高速公路北上172.2 公里清水服務區之身心障礙專用停車
    位內之事實均不否認，且有內政部警政署國道公路警察局98
    年2 月13日公警局交字第Z0000000 0號舉發通知單、交通部
    公路總局臺北區監理所98年4 月21日北監自裁字第裁40-Z00
    000000號違反道路交通管理事件裁決書、照片3 幀等件存卷
    可稽，首堪認屬實在。
  (二)本件異議人辯稱其於本件舉發當時，確有將其身心障礙者停
    車位專用識別證放置於駕駛座前之擋風玻璃下方等語。經依
    本件舉發照片以觀，可發現舉發車輛正面照片中，車輛之擋
    風玻璃右下角確有一長方形之白色物體，核與異議人所庭呈
    之身心障礙者停車位專用識別證之大小、形狀相符，足見異
    議人前揭所辯尚非全然無憑。
  (三)又證人即舉發本件違規之警員乙○○於本院審理中固證稱：
    本件是我們巡邏時，到清水服務區，發現有一台車沒有證件
    卻停在殘障停車位，就拍照檢舉，當時有用手電筒照擋風玻
    璃，但那個長方形的白色物體不是身心障礙的停車證，至於
    是什麼我忘記了云云。惟查：
    1.證人乙○○警員拍照舉發本件違規，本應將違規事實具體
      呈現於照片中，始得作為舉發之證據。而本件舉發照片就
      被舉發車輛之擋風玻璃部分幾成一片漆黑，僅在玻璃之右
      下角隱約可見有一長方形白色物體，此一物體究否為身心
      障礙者停車位專用識別證，攸關本件違規事實成立與否，
      又查證人於當場拍攝清楚之照片既無任何技術、環境上之
      困難，竟仍拍攝如此模糊不清之照片舉發違規，其舉證自
      有不足。
    2.且證人乙○○警員於本院審理中復證稱：舉發當時應該只
      有異議人那台車，因為是深夜，清水服務區很空曠，沒有
      其他的車子云云。惟依前揭舉發照片以觀，本件異議人被
      舉發車輛旁邊尚有其他車輪被攝入畫面中，可見當時至少
      尚有一輛其他車輛在場，核與證人前揭所述顯有出入。是
      以本件證人乙○○之證言既非無瑕疵可指，自不足以作為
      處罰異議人之依據。
  (四)再者，本件舉發時間係98年2 月2 日凌晨3 時38分之深夜時
    分，地點則在國道三號北上清水服務區內之停車場，衡情在
    前揭時空環境之下，停車場空曠車稀，何處不可停車？是縱
    異議人係違規停車於身心障礙者之停車位，事實上對交通安
    全並不生任何危害，對於其他身心障礙者停車之便利與保障
    亦不生任何影響。是以本件警員於深夜無人之高速公路服務
    區停車場上，舉發本件違規停車，是否有其必要性？又該舉
    發行為於行政目的及行政手段上是否符合比例性，均非無可
    疑。是以本件違規舉發之行為是否符合行政法上比例原則之
    要求，容有可議之處。
  (五)綜上所述，異議人本件異議為有理由，原處分應撤銷，並諭
    知異議人不罰，以期適法。
五、據上論斷，應依道路交通案件處理辦法第20條前段，裁定如
    主文。
中    華    民    國    98    年    7     月    14    日
                  交通法庭  法  官  許映鈞
上正本證明與原本無異。
如不服本裁定，應於裁定送達後5日內向本院提出抗告狀。
                            書記官  范煥堂
中    華    民    國    98    年    7     月    14    日


司法院資訊處製作；財團法人民間司法改革基金會備份。
